臺灣臺南地方法院刑事判決
109年度交訴字第167號
公  訴  人  臺灣臺南地方檢察署檢察官
被      告  蔡敦祐



指定辯護人  本院公設辯護人林宜靜  
上列被告因公共危險等案件，經檢察官提起公訴 （109年度調偵
字第1490號、第1491號、第1492號），本院判決如下：
    主  文
蔡敦祐吐氣所含酒精濃度達每公升零點二五毫克以上而駕駛動力
交通工具，因而致人於死，處有期徒刑貳年。緩刑伍年，緩刑期
間付保護管束，並應於緩刑期間內接受法治教育貳場次，及應於
判決確定之日起肆年內，向執行檢察官指定之政府機關、政府機
構、行政法人、社區或其他符合公益目的之機構或團體，提供肆
拾小時之義務勞務
    事  實
一、蔡敦祐自民國109年1月6日4時20分許起至4時30分許止，在
    臺南市安平區之享溫馨KTV內飲用啤酒後，明知飲酒吐氣所
    含酒精濃度達每公升0.25毫克以上，不得駕駛動力交通工具
    ，竟未待體內酒精成分消退，仍於同日4時30分許，自該處
    駕駛車牌號碼000-0000號自用小客車搭載友人王俊賢離去。
    嗣於同日4時42分許，蔡敦祐駕駛上開車輛沿臺南市安平區
    安北路由東往西方向行駛，本應注意行車速度，應依速限標
    誌或標線之規定，又行經臺南市安平區安北路與古堡街交岔
    路口，應注意閃光黃燈標誌，車輛應減速接近，注意安全，
    小心通過，並應注意車前狀況，隨時採取必要之安全措施，
    復依當時夜間有照明、柏油路面乾燥、無缺陷、無障礙物、
    視距良好、閃光號誌正常，並無不能注意之情事，竟疏未注
    意即貿然以時速60至70公里之速度直行行駛（速限50公里）
    ；另林奕成（另經本院判決）為統一超商物流士，當時駕駛
    車牌號碼000-0000號營業大貨車，前往臺南市安平區安北路
    與古堡街口之統一超商送貨，本應注意設於路側之紅實線，
    係用以禁止臨時停車，復依當時情形亦無不能注意之情事，
    竟疏未注意即貿然將車停在該路口紅實線上，因而阻擋往來
    車輛及行人之視線，適有陳王秀花騎乘腳踏車，沿臺南市安
    平區古堡街由北往南方向行駛，亦未注意支線道應禮讓幹線
    道先行，因而遭蔡敦祐駕駛之車輛撞擊而倒地，並受有全身
    多處撞挫傷併多發性骨折、顱內出血併氣血胸等傷害而死亡
    。嗣經警據報到場處理，蔡敦祐在場表明為肇事人，說明事
    發經過並自首接受調查，復為警測得蔡敦祐吐氣所含酒精濃
    度達每公升0.65毫克（MG/L）。
二、案經陳王秀花之子陳文銘告訴及臺南市政府警察局第四分局
    移送臺灣臺南地方檢察署檢察官偵查起訴。
    理  由
一、本判決所引用為判斷基礎之下列證據，關於被告以外之人於
    審判外陳述之傳聞供述證據，檢察官、被告、辯護人於審判
    程序中均同意作為證據使用，或知有傳聞證據之情形而未於
    言詞辯論終結前聲明異議（本院卷第77至79頁、第107至115
    頁），本院審酌該等證據作成時之情況，並無取證之瑕疵或
    其他違法不當之情事，且與待證事實具有關聯性，應均具有
    證據能力。
二、認定犯罪事實所依憑之證據及理由：
　㈠對於上揭犯罪事實，業據被告於警詢、偵訊及本院審理時均
    坦承不諱，並有共同被告林奕成於警詢、偵訊時之供述（偵
    1卷第8至9頁，偵2卷第7頁正反面）、王俊賢於警詢、偵訊
    時之陳述（警卷第11至15頁，相字卷第76至77頁）、告訴人
    陳文銘於警詢、偵訊時之指訴（警卷第17至21頁，相字卷第
    72至73頁，偵4卷第15頁）、道路交通事故現場圖、道路交
    通事故調查表㈠、調查報告表㈡（警卷第37至41頁）、臺南市
    政府警察局第四分局交通分隊道路交通事故當事人酒精測定
    紀錄表（警卷第45頁）、財團法人臺灣電子檢驗中心呼氣酒
    精測試器檢定合格證書（警卷第125頁）、現場照片67張（
    警卷第47至73頁、第85至123頁）、路口監視器錄影畫面翻
    拍照片9張（警卷第75至83頁）、享溫馨KTV監視器錄影畫面
    翻拍照片8張（偵1卷第11至14頁）、臺灣臺南地方檢察署10
    9年1月6日勘驗筆錄、相驗屍體證明書、檢驗報告書（相字
    卷第71頁、第78至82頁反面）、相驗照片13張（相字卷第84
    至90頁）、臺南市政府警察局舉發違反道路交通管理事件通
    知單（警卷第29頁）、證號查詢汽車駕駛人、AZU-2660號之
    車號查詢汽車車籍資料（警卷第127至128頁）在卷可稽。足
    認被告前開自白與事證相符，應堪予採信。
　㈡按汽車駕駛人飲用酒類或其他類似物後其吐氣所含酒精濃度
    達每公升0.15毫克或血液中酒精濃度達百分之0.03以上，不
    得駕車；行車速度，依速限標誌或標線之規定，無速限標誌
    或標線者，行車時速不得超過50公里。但在設有快慢車道分
    隔線之慢車道，時速不得超過40公里，未劃設車道線、行車
    分向線或分向限制線之道路，時速不得超過30公里；又汽車
    行駛時，駕駛人應注意車前狀況，並隨時採取必要之安全措
    施，為道路交通安全規則第114條第2款、第93條第1項第1款
    、第94條第3項分別定有明文。次按閃光黃燈表示「警告」
    ，車輛應減速接近，注意安全，小心通過，亦為道路交通標
    誌標線號誌設置規則第211第1項第1款所明文。而被告為汽
    車駕駛人，駕駛自用小客車行駛於道路，自應注意上開道路
    交通安全規則之規定，依據上開道路交通事故調查表㈠記載
    ：肇事當時夜間有照明、柏油路面乾燥、無缺陷、無障礙物
    、視距良好、閃光號誌正常，並無不能注意之情事，被告飲
    酒後酒測值超過標準卻仍駕駛自小客車上路，又超速行駛，
    行經閃光黃燈路口時，亦未減速慢行、未注意車前況，因此
    肇致本件車禍，自屬有過失甚明，臺南市車輛行車事故鑑定
    委員會109年5月28日南市交鑑字第1090657634號函暨南鑑00
    00000案鑑定意見書（偵2卷第16至17頁反面）同此見解，可
    為參照。又被害人陳王秀花確因本件車禍傷害而死亡，被告
    酒後駕車之過失行為與被害人之死亡間有相當因果關係。是
    本件事證明確，被告上開犯行堪以認定，應依法論科。
三、論罪科刑：
  ㈠按刑法第185條之3第2項加重結果犯之立法理由，係為維護交
    通安全，防止交通事故之發生，並考量酒後駕車足以造成注
    意力減低，升高重大違反交通規則之可能性，惟現行刑法對
    於行為人酒後駕車肇事致人於死或重傷，因數罪併罰結果，
    仍不足以非難酒駕肇事致人於死或重傷之惡性，乃增訂此條
    項加重結果犯之規定，以期有效遏阻酒駕行為，維護民眾生
    命、身體及財產安全等情，可見本條項之立法目的，係有意
    將酒後駕車肇事致人於死或重傷之處罰，以刑法第185條之3
    第2項之規定，取代同條第1項與同法第276條或第284條併合
    處罰之意，故於此種情形，應依法條競合優先適用刑法第18
    5條之3第2項之規定處斷。是核被告所為，係犯刑法第185條
    之3第2項前段、第1項第1款之吐氣所含酒精濃度達每公升0.
    25毫克以上而駕駛動力交通工具，因而致人於死罪。
　㈡次按道路交通管理處罰條例第86條第1項規定：「汽車駕駛人
    ，無駕駛執照駕車、酒醉駕車、吸食毒品或迷幻藥駕車、行
    駛人行道或行經行人穿越道不依規定讓行人優先通行，因而
    致人受傷或死亡，依法應負刑事責任者，加重其刑至二分之
    一。」100年11月30日增訂刑法第185條之3第2項前段，已就
    行為人服用酒類不能安全駕駛動力交通工具而駕駛，因而致
    人於死之犯行，為較重刑罰之規定。則汽車駕駛人酒醉駕車
    肇事致人於死，即無依道路交通管理處罰條例上開規定加重
    其刑之適用（最高法院102 年度臺上字第4783號判決意旨
    參照）。本件被告飲酒後酒精測定值超過標準卻駕駛自小客
    車上路之行為，因刑法第185條之3第2項已另定加重處罰之
    結合犯規定，是不再依上開道路交通管理處罰條例之規定加
    重其刑，附此敘明。
  ㈢查被告於肇事後，於職司犯罪偵查之公務員尚未發覺其犯行
    前，向到場處理之警員承認為車禍事故之肇事人自首而接受
    裁判等情，有臺南市政府警察局第四分局道路交通事故肇事
    人自首情形紀錄表（警卷第43頁）在卷可參，應認符合自首
    之要件，爰依刑法第62條前段之規定，減輕其刑。
  ㈣爰審酌被告未有犯罪之前案紀錄，有臺灣高等法院被告前案
    紀錄表1份在卷可憑，素行尚佳。其明知酒精對人之意識、
    控制能力會有不良影響，飲酒後將導致對周遭事物之辨識及
    反應能力降低，對往來之公眾及駕駛人自身皆具有高度之危
    險性，且酒後不能駕駛動力交通工具，業經政府三申五令多
    方宣導，仍不知警惕，飲用酒類後仍駕車上路，終因酒精作
    用影響意識、注意力及控制力，並因疏未遵守上開相關之交
    通規則，導致本件交通事故發生，使被害人傷重死亡，造成
    被害人家屬莫大之傷痛，殊無可取。然念其犯後坦承犯行，
    態度尚佳，且與被害人家屬成立調解，含強制汽車責任險，
    已賠償新臺幣290萬元，並經告訴人撤回告訴等節，有臺南
    市○○區○○○○○000○○○○○00號調解筆錄、撤回告訴狀（偵3卷第
    5頁、第11頁）在卷可佐，顯非無悔悟之情，兼衡被告自陳
    教育程度為高中畢業、未婚、目前擔任工程師，暨其本案犯
    罪情節及過失程度等一切情狀，量處如主文所示之刑。
  ㈤末查，被告未曾因故意犯罪受有期徒刑以上刑之宣告，有臺
    灣高等法院被告前案紀錄表1份在卷可佐，其因一時失慮而
    罹犯刑章，犯後坦承罪行不諱，並積極填補犯罪所生損害，
    與被害人家屬調解成立，且已全數賠償完畢，經告訴人撤回
    告訴，詳如前述，應認有悔悟之心，相信被告經此偵審程序
    及刑之宣告後，當知所警惕，而無再犯之虞，所受徒刑之宣
    告以暫不執行為適當，故依刑法第74條第1項第1款規定宣告
    緩刑4年，以啟自新。又本件被告酒後駕車、超速行駛肇致
    本件車禍事故發生而釀成悲劇，顯見其守法觀念明顯不足，
    為強化其法治觀念，使其於緩刑期內能深知戒惕，謹言慎行
    、避免再犯，且使緩刑宣告不致輕易遭到撤銷，爰依刑法第
    74條第2項第5款、第8款之規定，命被告應於緩刑期間內接
    受法治教育2場次，同時應於判決確定之日起4年內向檢察官
    指定之政府機關、政府機構、行政法人、社區或其他符合公
    益目的之機構或團體，提供40小時之義務勞務，以示警惕。
    又本院諭知被告緩刑期間上開負擔，併依刑法第93條第1項
    第2款規定，於緩刑期間付保護管束，俾能由觀護人予以適
    當督促，以期符合本件緩刑目的。再依刑法75條之1第1項第
    4款規定，被告受緩刑之宣告，而違反本件依刑法第74條第2
    項第1款至第8款所定負擔，情節重大，足認原宣告之緩刑難
    收其預期效果，而有執行刑罰之必要者，得予撤銷緩刑之宣
    告，附此敘明。
四、據上論斷，依刑事訴訟法第299條第1項前段，刑法第185條
    之3第2項、第1項第1款、第62條前段、第74條第1項第1款、
    第2項第5款、第8款、第93條第1項第2款，刑法施行法第1條
    之1第1項，判決如主文。
本案經檢察官徐書翰提起公訴，檢察官廖舒屏到庭執行職務
中　　華　　民　　國　　110 　年　　1　 　月　　7　 　日
            刑事第十四庭  審判長法  官  周宛瑩
                                法  官  李俊彬
                                法  官  蕭雅毓  
以上正本證明與原本無異。
如不服本判決應於收受判決後20日內向本院提出上訴書狀，並應
敘述具體理由；其未敘述上訴理由者，應於上訴期間屆滿後20日
內向本院補提理由書（均須按他造當事人之人數附繕本）。「切
勿逕送上級法院」。
                                書記官  李如茵
中　　華　　民　　國　　110 　年　　1　 　月　　7　　 日
附錄本案論罪科刑法條全文
中華民國刑法第185條之3
駕駛動力交通工具而有下列情形之一者，處2年以下有期徒刑，
得併科20萬元以下罰金：
一、吐氣所含酒精濃度達每公升零點二五毫克或血液中酒精濃度
    達百分之零點零五以上。
二、有前款以外之其他情事足認服用酒類或其他相類之物，致不
    能安全駕駛。
三、服用毒品、麻醉藥品或其他相類之物，致不能安全駕駛。
因而致人於死者，處3年以上10年以下有期徒刑；致重傷者，處1
年以上7年以下有期徒刑。
曾犯本條或陸海空軍刑法第54條之罪，經有罪判決確定或經緩起
訴處分確定，於五年內再犯第1項之罪因而致人於死者，處無期
徒刑或5年以上有期徒刑；致重傷者，處3年以上10年以下有期徒
刑。